臺灣臺北地方法院民事判決　九十年度訴字第一○九號
　　原　　　告　元大京華證券股份有限公司（原名：京華證券股份有限公司）
　　法定代理人　甲○○
　　訴訟代理人　乙○○
　　被　　　告　丙○○
右當事人間請求返還借款事件，本院判決如左：
    主      文
被告應給付原告新台幣壹佰玖拾柒萬陸仟柒佰陸拾捌元，及自民國九十年一月五日起
至清償日止，按年息百分之五計算之利息。
訴訟費用由被告負擔。
本判決於原告以新台幣陸拾伍萬玖仟元或同面額之世華聯合商業銀行股份有限公司可
轉讓定期存單為被告供擔保後，得假執行。但被告如於假執行程序實施前，以新台幣
壹佰玖拾柒萬陸仟柒佰陸拾捌元為原告預供擔保，得免為假執行。
    事      實
甲、原告方面：
一、聲明：除假執行之擔保金額外，如主文第一項所示。
二、陳述：
（一）被告於民國八十七年六月十八日，與原告簽定融資融券契約書，向原告申請開
      立第0000000號之股票信用交易帳戶，依約被告得向原告融資後購買股
      票，並以買進之股票作為擔保品。嗣被告之上開帳戶，於八十七年九月四日，
      經由被告授權被告之兒子即訴外人施光訓，以融資方式買進聚亨股份有限公司
      （下稱聚亨公司）股票八萬股，總金額為新台幣（下同）伍佰拾貳萬元，其
      中向原告融資佰壹拾玖萬貳仟元。惟因股市不佳，股價連續下跌，導致被告
      之融資擔保品，不足法定維持率，經原告通知被告限期補足差額，被告竟置之
      不理，原告僅得依約處分上開擔保品，所得金額抵充借款、利息後，被告尚積
      欠壹佰玖拾柒萬陸仟柒佰陸拾捌元。而依台灣證券交易所股份有限公司證券經
      紀商辦理有價證券買賣融資融券業務操作辦法（下稱操作辦法）第三十八條第
      二項第一款之約定，未依操作辦法第二十四條第二項之約定，補足差額者即為
      違約，則依融資融券契約書第十三條第一項之約定，上開融資融券契約當然終
      止。爰依融資融券契約書第九條之約定，請求被告給付壹佰玖拾柒萬陸仟柒佰
      陸拾捌元，及自起訴狀繕本送達翌日起至清償日止，按年息百分之五計算之利
      息。
（二）對被告抗辯所為之陳述：
  １、本件被告之信用交易帳戶，係被告授權被告之兒子即訴外人施光訓下單，因被
      告於八十七年六月十八日開戶時，即口頭告知原告之營業員即證人曹婉菁，被
      告之帳戶授權訴外人施光訓代理買賣，此業經證人曹婉菁結證屬實，是被告自
      應就授權訴外人施光訓委託買賣之系爭股票負責。且被告之帳戶自開戶以來，
      僅於八十七年九月四日，買進聚亨公司股票八萬股，總金額為伍佰拾貳萬元
      ，除向原告融資佰壹拾玖萬貳仟元外，尚須繳納貳佰壹拾萬伍仟伍佰捌拾
      壹元之自備款，亦係由被告開設於世華聯合商業銀行股份有限公司（下稱世華
      銀行）南京東路分行，帳號第00000000000號帳戶支付，可知被告
      確實授權訴外人施光訓下單買進系爭股票。
  ２、另訴外人施光訓借用訴外人施翠蓮、李孟學之名義，以融資之方式，下單買進
      聚亨公司股票，業經原告訴請訴外人施翠蓮、李孟學給付融資借款，其中訴外
      人施翠蓮部分，業經本院八十八年度訴字第二四五八號民事判決，判決原告勝
      訴確定在案。另訴外人李孟學部分，亦經本院八十八年度訴字第三六六一號民
      事判決、台灣高等法院九十年度上字第一○七號民事判決、最高法院九十年度
      台上字第一八五九號民事裁定，判決原告勝訴確定。另訴外人施光訓於八十五
      年間，原擔任豐銀證券股份有限公司（下稱豐銀證券公司）之營業員，因受豐
      銀證券公司副董事長唐潤生之請託，為「新巨群集團」買賣聚亨公司股票護盤
      ，而提供親友之股票帳戶，供訴外人唐潤生買賣股票，復經本院八十八年度易
      字第二六八四號刑事判決，判處訴外人施光訓違反主管機關依證券交易法所為
      禁止證券商業務人員，不得以他人及親屬名義供客戶買賣有價證券之命令，處
      有期徒刑月確定。
三、證據：提出融資融券契約書、開戶申請書、委託買賣證券受託契約、票據退票資
    料查詢簡覆單、徵信資料表、認購權證風險預告書、交割憑單、客戶對帳單、追
    繳令清冊、收件回執、最高法院九十年度台上字第一八五九號民事裁定各一份為
    證；並聲請調閱被告開設於世華銀行之帳戶資料；且聲請訊問證人曹婉菁、蔣佳
    蓉、陳怡禎。
乙、被告方面：
一、聲明：駁回原告之訴；如受不利之判決，願預供擔保，請准免為假執行。
二、陳述：
（一）被告從未委託他人或以本人名義，向原告融資買進聚亨公司股票八萬股，若原
      告主張有上項事實，應由原告證明並負舉證責任。另依證券交易法第八十七條
      規定：「證券經紀商應備置有價證券購買及出售之委託書，以供委託人使用。
      前項委託書之記載事項，由主管機關以命令定之。」另依台灣證券交易所股份
      有限公司證券經紀商受託契約準則第四條規定：「證券經紀商必須依據委託人
      或其代理人之書信、電報、電話ＩＣ卡或當面委託，方得填印證券交易法第八
      十七條所規定之委託書承辦之。代理人須先取得委託人之委任書，方得代辦委
      託買賣及在業務憑證上簽章。」可見買賣證券，必須有委託人出具委託書，並
      實際委託下單買賣之行為，或出具代理委託書委託他人實際代理下單買賣之行
      為，否則不負責任。是被告並無親自委託下單，或委託他人下單買賣系爭股票
      之行為，自毋庸負責。又原告主張曾寄出催繳通知予被告，但被告從未收到原
      告之催繳通知，被告直到原告提出訴訟，經法院通知，被告才知悉此事。至原
      告所傳訊之證人蔣佳蓉，於本院作證時雖證稱：「被告收到（追繳通知）後沒
      有補繳，也沒有出面。」但證人蔣佳蓉另又證稱：「（催繳被告）我們寄出去
      ，不知道被告有無收到。」可見被告並未收到原告寄發之催繳通知。足見被告
      並沒有委託下單買入系爭股票，依原告所提被告亦未收到催繳通知單，被告根
      本不知有系爭買入股票之行為。
（二）另依原告所提出之委託買賣證券受託契約第二條約定：「貴證券經紀商之營業
      員必須依據委託人之書面或口頭或電話、電報通知後，據實填寫委託書。」亦
      即原告之營業員必須依據委託人之書面或口頭或電話、電報委託下單，原告若
      主張被告有以電話委託下單行為，自應由原告負舉證責任，由原告提出其保存
      之錄音帶，以證明被告有委託下單之事實，絕不可事後以逾保存期間，而免其
      舉證責任，否則任何營業員皆可以之推卸責任，致有關委託之法令規定及上述
      約定形同虛設。至於原告舉其營業員即證人曹婉菁出庭，因證人曹婉菁有無依
      法令及約定受託下單買賣股票，與證人曹婉菁有絕對重大關係，若證人曹婉菁
      未合法受委託而買賣股票，自必須負相當賠償責任，故原告所舉之營業員即證
      人曹婉菁，必然證稱已受被告委託下單，此種證詞絕不可採信。故原告以證人
      曹婉菁為證人，證稱被告委託下單，此項證據並無足夠之證據證明力。因此，
      原告尚未就被告有無以電話下單之事實，盡舉證責任。又證人曹婉菁證稱：「
      被告簽名時，我有在場是在施光訓的辦公室。」然被告固有於開戶時，簽立相
      關文件，但乃在豐銀證券公司之營業櫃檯簽立的，並無在訴外人施光訓之辦公
      室簽名，證人曹婉菁此部分之供述，顯不實在。
（三）另原告主張被告於八十七年六月十六日開戶時，即以口頭告知證人曹婉菁，被
      告之帳戶授權由被告之兒子即訴外人施光訓代理買賣。然證人曹婉菁於九十年
      八月一日作證時，並未證稱被告於開戶時，即以口頭告知被告之帳戶授權訴外
      人施光訓代理買賣之事，原告竟主張證人曹婉菁業已到庭結證，實非訴訟誠信
      之道。且事實上訴外人施光訓並無指示，亦無代理被告買賣股票。又原告主張
      被告之代理人即訴外人施光訓，於被告及其他相關帳戶買賣系爭股票，業經法
      務部調查局台北市調查處調查屬實，並經本院八十八年度易字第二六八四號刑
      事判決，認定屬實。然本院八十八年度易字二六八四號確定判決，係記載：「
      新巨群集團謀議後即推由唐潤生出面，與平日熟識之營業員聯繫，請求提供人
      頭帳戶買進股票。詎不知上情之施光訓、林仕忠或為貪圖業績，或因業務上之
      隸屬關係，於八十七年九月間分別受唐潤生之請託或指示以親屬或朋友之帳戶
      ，供唐潤生買賣股票。施光訓於八十七年九月初受唐潤生請託後，除提供親屬
      施光恆帳戶外，並指示不知情之營業員黃淑媛提供客戶即黃淑媛之妹黃琇雅、
      施光訓之朋友黃正卿、郭子建、唐月英、蔡明哲、謝明珠等人之帳戶，供新巨
      群集團使用。」可見不知情之施光訓因受業務之隸屬關係，所提供之少數親友
      ，並未包括被告，調查筆錄所載訴外人唐潤生之供述，若屬正確，應會於判決
      書內記載判斷，但判決書並未記載訴外人施光訓受被告之託代理買入系爭股票
      ，可見依上開刑事判決之認定，訴外人施光訓並沒有使用被告之名義，買入系
      爭股票。另本件被告之情況，與訴外人施翠蓮、李孟學涉及之民事案件，案情
      不同，依原告所提出有關訴外人施翠蓮、李孟學之相關判決書，訴外人施翠蓮
      、李孟學似有將帳戶借予訴外人施光訓使用，但本件被告並未借予訴外人施光
      訓或他人，原告以此類比，實有不當。
（四）至於原告主張被告買入系爭股票，曾繳納自備款貳佰多萬元。但被告實際上並
      無委託他人代理下單，亦無自行下單買入系爭股票，故何人指示營業員買入系
      爭鉅額股票，或營業員自行以被告名義買入系爭股票，被告皆不得而知，該買
      入者未經被告同意繳交自備款，被告亦不知情。而系爭股票於買入後，有無完
      成交割手續，被告並不知情，亦未收到補繳通知。另證人曹婉菁為原告所僱用
      之營業員，若證人曹婉菁有違法下單之行為，證人曹婉菁必須負擔法律責任。
      故證人曹婉菁為了卸責，該證詞即屬可疑。何況證人曹婉菁之前後兩次作證，
      先則證稱：「簽約和開戶都是我辦的，我有看被告簽名，我有核對身分證。銀
      行的人也會核對，被告簽名時我有在場是在施光訓的辦公室，是在豐銀證券簽
      的。施光訓是在豐銀證券上班。」顯見曹婉菁於當時之作證，並未陳述被告委
      託施光訓下單買入系爭股票。但經證人曹婉菁於第二次作證中，卻證稱：「開
      戶時丙○○說由施光訓下單，開戶當時也有在場。」為何證人曹婉菁第一次作
      證時，未證述被告委由訴外人施光訓下單，而於第二次作證才有此補充。由上
      所述，若被告有委託訴外人施光訓買賣股票，為何未簽立委託書，原告所傳證
      人曹婉菁為其營業員，為了避免責任，竟供述被告於開戶時委由訴外人施光訓
      下單，此種證述，顯有不實。而證人曹婉菁擔任多年之營業員，深知委託應有
      委託書，若被告當時有此表示，證人曹婉菁為何不要求被告簽立委託書，足證
      證人曹婉菁之證詞，並不實在。
三、證據：提出原告於八十八年間之起訴狀繕本、委託買賣證券受託契約各一份為證
    。
丙、本院依職權調閱本院八十八年度訴字第二四五八號民事卷宗、八十八年度易字第
    二六八四號刑事卷宗。
    理      由
一、原告起訴主張：被告於八十七年六月十八日，與原告簽定融資融券契約書，向原
    告申請開立第0000000號之股票信用交易帳戶，依約被告得向原告融資後
    購買股票，並以買進之股票作為擔保品。嗣被告之上開帳戶，於八十七年九月四
    日，經由被告授權被告之兒子即訴外人施光訓，以融資方式買進聚亨公司股票八
    萬股，總金額為伍佰拾貳萬元，其中向原告融資佰壹拾玖萬貳仟元。惟因股
    市不佳，股價連續下跌，導致被告之融資擔保品，不足法定維持率，經原告通知
    被告限期補足差額，被告竟置之不理，原告僅得依約處分上開擔保品，所得金額
    抵充借款、利息後，被告尚積欠壹佰玖拾柒萬陸仟柒佰陸拾捌元。而依台灣證券
    交易所股份有限公司證券經紀商辦理有價證券買賣融資融券業務操作辦法第三十
    八條第二項第一款之約定，未依操作辦法第二十四條第二項之約定，補足差額者
    即為違約，則依融資融券契約書第十三條第一項之約定，上開融資融券契約當然
    終止。爰依融資融券契約書第九條之約定，請求被告給付壹佰玖拾柒萬陸仟柒佰
    陸拾捌元，及自起訴狀繕本送達翌日起至清償日止，按年息百分之五計算之利息
    等語。
二、被告則以：被告從未委託他人或以本人名義，向原告融資買進聚亨公司股票八萬
    股，若原告主張有上項事實，應由原告證明並負舉證責任。另依證券交易法第八
    十七條之規定，以及台灣證券交易所股份有限公司證券經紀商受託契約準則第四
    條之規定，買賣有價證券，必須有委託人出具委託書，並實際委託下單買賣之行
    為，或出具代理委託書委託他人實際代理下單買賣之行為，否則不負責任。是被
    告並無親自委託下單，或委託他人下單買賣系爭股票之行為，自毋庸負責。又原
    告主張曾寄出催繳通知予被告，但被告從未收到原告之催繳通知，被告直到原告
    提出訴訟，經法院通知，被告才知悉此事。另依原告所提出之委託買賣證券受託
    契約第二條之約定，原告之營業員必須依據委託人之書面或口頭或電話、電報委
    託下單。原告若主張被告有以電話委託下單行為，自應由原告負舉證責任，由原
    告提出其保存之錄音帶，以證明被告有委託下單之事實，絕不可事後以逾保存期
    間，而免其舉證責任，否則任何營業員皆可以之推卸責任，致有關委託之法令規
    定及上述約定形同虛設。至於原告舉其營業員即證人曹婉菁出庭，因證人曹婉菁
    有無依法令及約定受託下單買賣股票，與證人曹婉菁有絕對重大關係，若證人曹
    婉菁未合法受委託而買賣股票，自必須負相當賠償責任，故原告所舉之營業員即
    證人曹婉菁，必然證稱已受被告委託下單，此種證詞絕不可採信。故原告以證人
    曹婉菁為證人，證稱被告委託下單，此項證據並無足夠之證據證明力。至本院八
    十八年度易字二六八四號確定判決，該判決書並未載訴外人施光訓受被告之託代
    理買入系爭股票，可見依上開刑事判決之認定，訴外人施光訓並沒有使用被告之
    名義，買入系爭股票。另原告主張被告買入系爭股票，曾繳納自備款貳佰多萬元
    。但被告實際上並無委託他人代理下單，亦無自行下單買入系爭股票，故何人指
    示營業員買入系爭鉅額股票，或營業員自行以被告名義買入系爭股票，被告皆不
    得而知，該買入者未經被告同意繳交自備款，被告亦不知情云云，資為抗辯。
三、兩造不爭執之事實：
（一）原告主張被告於八十七年六月十八日，與原告簽定融資融券契約書，向原告申
      請開立第0000000號之股票信用交易帳戶，依約被告得向原告融資後購
      買股票，並以買進之股票作為擔保品之事實，業據其提出融資融券契約書、開
      戶申請書為證，並經訊問證人曹婉菁、蔣佳蓉、陳怡禎屬實，亦為被告所自認
      ，自堪信為真實。
（二）原告復主張被告之上開帳戶，於八十七年九月四日，以融資方式買進聚亨公司
      股票八萬股，總金額為伍佰拾貳萬元，其中向原告融資佰壹拾玖萬貳仟元
      ；嗣因股市不佳，股價連續下跌，導致融資擔保品，不足法定維持率，經原告
      處分擔保品，所得金額抵充借款、利息後，被告之上開帳戶，尚積欠壹佰玖拾
      柒萬陸仟柒佰陸拾捌元之事實，復據其提出交割憑單、客戶對帳單、追繳令清
      冊為證，亦為被告所不爭執。
四、兩造爭執之爭點：
    至原告另主張被告之上開帳戶，於八十七年九月四日，係經由被告授權被告之兒
    子即訴外人施光訓，以融資方式買進聚亨公司股票八萬股；被告應依融資融券契
    約書第九條之約定，負擔返還融資借款、利息責任之部分；則被告否認之，並抗
    辯稱被告並未授權訴外人施光訓下單，買進聚亨公司股票；而原告於接受本件股
    票買進之下單時，明知並非被告本人下單，並未依規定由下單者出具委託書；且
    原告公司負責本件買賣接單之營業員即證人曹婉菁，與本件買賣有利害關係，顯
    見證人曹婉菁之證詞，有偏頗之虞等前揭情詞抗辯之。是本件兩造爭執之爭點，
    即在於：被告是否以融資方式，買進聚亨公司股票？
五、關於本件之爭點，分述如下：
（一）經查，被告係於八十七年六月十八日，在豐銀證券公司向原告開立本件股票信
      用交易帳戶，並同時向世華銀行開設帳號第00000000000號帳戶，
      此為原告所自認，亦均經原告負責本件開戶手續之營業員即證人曹婉菁，以及
      世華銀行負責開戶手續之職員即證人陳怡禎，均於本院告知刑法偽證罪之處罰
      後，具結證述屬實。另證人曹婉菁復證稱，本件以被告帳戶所購買之聚亨公司
      股票，係於簽約時由被告授權予訴外人施光訓下單。證人曹婉菁並證稱：「（
      法官訊問：是否今日到庭之被告本人丙○○？）是的。只是丙○○現在的臉比
      較胖一點，髮型也變了，以前我都叫她施媽媽。開戶時因為施光訓是豐銀證券
      的營業員，所以施媽媽也就到和我們到豐銀證券施光訓的辦公室開戶。我們是
      在辦公室裡面開戶的，不是被告所說在櫃台開戶的。開戶時丙○○有授權給施
      光訓下單，我們在場時有問丙○○戶頭如何處理，丙○○有表示給施光訓下單
      。」雖原告抗辯稱證人曹婉菁，為本件股票買進時之接單營業員，與本件買賣
      有利害關係，證詞不足採信。然查，被告之兒子即訴外人施光訓，原擔任豐銀
      證券公司之營業員，因受豐銀證券公司副董事長唐潤生之請託，為「新巨群集
      團」買賣聚亨公司股票護盤，而提供親友之股票帳戶，供唐潤生買賣股票，此
      經唐潤生於本院八十八年度易字第二六八四號違反證券交易法案件之調查程序
      中，供述明確；而訴外人施光訓提供與訴外人唐潤生之相關股票帳戶，確實包
      括本件被告向原告開設之第0000000號之股票信用交易帳戶；且該股票
      帳戶名冊，亦經法務部調查局查扣在案；此均經本院調閱該調查筆錄，查閱屬
      實。再依被告之兒子即訴外人施光訓，於本院八十八年度易字第二六八四號違
      反證券交易法案件中，對於法務部調查局所查扣，有關訴外人施光訓提供予訴
      外人唐潤生之股票帳戶，均予以承認（參照本院八十八年度易字第二六八四號
      違反證券交易法案件卷宗第二○○頁反面之審判筆錄），訴外人施光訓自認之
      股票帳戶，確係包括本件被告向原告申請開設之0000000號帳戶，所購
      買之聚亨公司股票八萬股，此亦經本院調閱上開刑事卷宗，查閱屬實。可知證
      人曹婉菁證稱被告帳戶所購買之聚亨公司股票，係於簽約時由被告授權予訴外
      人施光訓下單；與被告之兒子即訴外人施光訓於上開刑事案件中，所承認提供
      本件被告之帳戶予訴外人唐潤生使用，確屬相符。故證人曹婉菁證稱，被告於
      簽定融資融券契約書時，即表示授權訴外人施光訓使用被告之帳戶，自堪信為
      真實。
（二）次查，至被告另抗辯稱原告接受本件買賣，下單者並未出具委託書，違反證券
      交易法第八十七條之規定，以及台灣證券交易所股份有限公司證券經紀商受託
      契約準則第四條之規定，買賣有價證券，必須有委託人出具委託書，是本件買
      賣並無委託書，該下單購買股票之行為，對於被告不生效力。然按，證券經紀
      商接受於有價證券集中交易市場為買賣之受託契約，應依據證券交易所所訂受
      託契約準則訂定之，證券交易法第一百五十八條第一項定有明文。而台灣證券
      交易所股份有限公司證券經紀商受託契約準則第三條第三項、第四條亦分別規
      定：「受託契約應認定以證券交易所章程營業細則、公告、證券商業同業公會
      規約及本契約準則為其契約之一部。」、「證券經紀商必須依據委託人或其代
      理人之書信、電報、電話ＩＣ卡或當面委託，方得填、印製證券交易法第八十
      七條所規定之委託書承辦之；代理人須先取得委託人之委任書，方得代辦委託
      買賣及在業務憑證上簽章。」又證券商管理規則第三十七條第十三款亦明定：
      「證券商經營證券業務，除法令另有規定外，不得受理非本人或未具客戶委任
      書之代理人開戶、申購、買賣或交割。」是依上開規定，雖均明文規定客戶委
      任代理人委託證券商買賣股票時，應提出委任書為據；且依兩造間系爭委託買
      賣契約書，亦將上開相關規定均列為該契約之一部分，約明於契約第一條。惟
      上開規定，無非係為管理、監督證券市場之機制，對於證券商執行業務時應注
      意之準則，並非規定客戶委任代理人委託買賣之委任契約，以書面訂定為客戶
      與證券商間相關契約成立之要件，是證券商及客戶均不得執證券商受監督管理
      應注意事項之規定，以否定其與客戶間委託買賣實際運作常態，已成立生效之
      法律行為。是被告既已向原告之營業員即證人曹婉菁表示，授權訴外人施光訓
      使用上開股票帳戶，足認訴外人施光訓已具有代理被告為融資融券買賣股票之
      權。則被告抗辯原告接受本件下單，未踐行上述書面委任之程序，對被告不生
      效力，自無足採。故依民法第一百零三條第一項、第一百六十七條分別規定：
      「代理人於代理權限內，以本人名義所為之意思表示，直接對本人發生效力。
      」、「代理權係以法律行為授與者，其授與應向代理人或向代理人對之為代理
      行為之第三人，以意思表示為之。」本件被告將上開股票帳戶，授權訴外人施
      光訓使用，是依前述民法第一百零三條第一項、第一百六十七條之規定，被告
      自屬授與代理權予訴外人施光訓，授權訴外人施光訓以被告之名義，和使用第
      0000000號之股票信用交易帳戶，融資購買股票。則被告對於訴外人施
      光訓，於八十七年九月四日，以融資方式買進聚亨公司股票八萬股，所融資借
      貸之佰壹拾玖萬貳仟元，自應負擔本人之授權人責任。
六、按「乙方（即原告）逐日計算甲方（即被告）信用帳戶內之擔保品價值與其融資
    融券債務之比率，其低於規定比率時，甲方應即依乙方之通知於限期內補繳差額
    。前項比率及補繳期限，依操作辦法第二十三條定之。」、「甲方未依前條第一
    項規定補繳差額時，乙方即得依操作辦法第二十四條規定處分其擔保品。」、「
    乙方依前二條規定處分擔保品之時間及其處分價格，甲方絕無異議；處分費用並
    由甲方負擔之。前項處分所得，抵充甲方所負融資融券債務有剩餘者，應返還委
    託人，如不足抵充，甲方應立即清償，否乙方依法追償。乙方如因特殊事故未能
    處分擔保品取償時，甲方不得因此拒絕清償債務。」兩造簽定之融資融券契約書
    第六條、第七條、第九條分別約定有明文。本件被告授權訴外人施光訓，使用被
    告之第0000000號股票信用交易帳戶，於八十七年九月四日，以融資方式
    買進聚亨公司股票八萬股，融資金額為佰壹拾玖萬貳仟元，則依民法第一百零
    三條第一項、第一百六十七條之規定，被告自應負擔授權人之責任，已如前爭點
    部分所述。嗣被告融資買進之聚亨公司股票，因該股票價格持續下跌，致被告信
    用帳戶之整戶擔保維持率，不足法定維持率，經原告通知被告限期補足差額，被
    告亦置之不理，此亦有原告對於被告之戶籍地即台北市○○區○○街七十一巷九
    十三弄二十三號，所寄送之客戶對帳單、追繳令清冊、收件回執在卷足憑，自堪
    信為真實。則原告主張被告未於原告通知之期限內補繳差額，依兩造融資融券契
    約書第六條、第七條之約定，處分擔保品，所得價款抵充部分借款及利息後，尚
    積欠壹佰玖拾柒萬陸仟柒佰陸拾捌元，被告應依首揭融資融券契約書第九條之約
    定，負擔返還融資借款之責任，自屬有據。末按，「遲延之債務，以支付金錢為
    標的者，債權人得請求依法定利率計算之遲延利息。」、「應付利息之債務，其
    利率未經約定，亦無法律可據者，週年利率為百分之五。」民法第二百三十三條
    第一項前段、第二百零三條亦分別著有明文。本件原告對於被告之借款返還請求
    權，係屬於金錢債權，揆諸前述民法第二百三十三條第一項前段、第二百零三條
    之規定，原告主張被告應自受催告時起，負擔給付遲延之責任，亦屬有據。從而
    ，原告依融資融券契約書第九條之約定，請求被告給付壹佰玖拾柒萬陸仟柒佰陸
    拾捌元，及自起訴狀繕本送達翌日即九十年一月五日起至清償日止，按年息百分
    之五計算之法定遲延利息，為有理由，應予准許。另本件兩造均陳明願供擔保後
    ，請准宣告假執行或免為假執行，核均無不合，爰分別酌定相當之擔保金額，予
    以准許。
七、據上論結，原告之訴為有理由，依民事訴訟法第七十八條、第三百九十條第二項
    、第三百九十二條，判決如主文。
中　　　華　　　民　　　國　　九十一　　　年　　  五　　月　　　二　　　日
   　　　　　　　　　　          民事第六庭法　　　官  姜悌文
右為正本係照原本作成
如對本判決上訴，須於判決送達後廿日內向本院提出上訴狀，並依上訴利益繳納百分
之一點五之上訴費，若未繳納，逕依民事訴訟法施行法第九條之規定，顯然明知上訴
要件有欠缺，駁回上訴。
中　　　華　　　民　　　國　　九十一　　　年　　  五　　月　　　二　　　日
　　　　　　　　　　　　　　　　　　　　　　院書記官　陳鳳瀴
